臺灣彰化地方法院刑事判決　　　　　　　　　　　　　九十三年度訴字第六五八號
　　公　訴　人　臺灣彰化地方法院檢察署檢察官
　　被　　　告　甲○○
右列被告因偽造文書案件，經檢察官提起公訴（九十三年度偵字第三五○四號），於
本院準備程序中，被告就被訴事實為有罪之陳述，經本院裁定改依簡式審判程序審理
，判決如左：
    主  文
甲○○共同行使偽造私文書，足以生損害於他人，處有期徒刑參月，如易科罰金，以
參佰元折算壹日。
讓渡證書上偽造之「郭建龍」署押肆枚（內含簽名貳枚、指印貳枚）、「洪一鴻」署
押貳枚（內含簽名及指印各乙枚）均沒收。
    事  實
一、甲○○於民國九十一年九月中旬某日，在彰化縣鹿港鎮真實姓名年籍不詳綽號「
    阿賢」之成年男子所開設之鐵牛車修理廠內，為以減少新台幣（下同）一千元之
    代價，向「阿賢」購買原價為三千元之「農用捲刀」乙支，竟與「阿賢」及另乙
    名姓名年籍不詳之成年人，共同基於行使偽造讓渡證書之私文書之犯意聯絡，由
  「阿賢」提供載有「立讓渡書人今將自己所有之推高機賣給台端議定新台幣壹拾
    萬元整當日銀貨兩訖毫無短欠所賣之如有來歷不明或非法取得概由本人願負法律
    上之一切責任與台端無關恐口無憑特立讓渡證書乙紙立證為據、中華民國九十二
    年（應係九十一年之誤）九月十九日」字樣，並已由「阿賢」己身及上述另乙名
    不詳姓名之成年人，分別在立讓渡書人欄位偽造「郭建龍」簽名二枚，在保證人
    欄位偽造「洪一鴻」簽名乙枚在其上之讓渡證書乙紙，而後由甲○○在「郭建龍
    」簽名項下按捺指印二枚，在「洪一鴻」簽名項下按捺指印乙枚，而共同偽造完
    成上述讓渡證書，資以表示上述簽名及指印係「郭建龍」及「洪一鴻」本人所為
    ，並藉以表示「郭建龍」將堆高機乙台（該堆高機為三菱牌ＦＢ－二五、草綠色
    、編號○○四二○號，係威昱堆高機有限公司所有，於九十一年十月二十四日凌
    晨五時許，在雲林縣西螺鎮福田里茄塘十八號，遭姓名年籍不詳之成年人竊取）
    售予持有該讓渡證書之「阿賢」，「洪一鴻」則擔任上開契約之保證人，皆足以
    生損害於「郭建龍」及「洪一鴻」本人。待按捺指印完畢後，甲○○即將上述偽
    造完成之讓渡證書交予「阿賢」，「阿賢」旋即於同年十月底某日，在讓渡證書
    買主欄位填載郭朝賢之姓名後，將該偽造之讓渡證書交予郭朝賢而行使之（所涉
    故買贓物罪嫌，業經臺灣彰化地方法院檢察署檢察官聲請簡易判決處刑在案），
    資以表示業將堆高機轉售予郭朝賢。嗣於同年十一月二十一日十九時許三十分許
    ，經警在彰化縣鹿港鎮○○路○段四三二巷一一七號前之牛綢內查獲前述堆高機
    ，經該牛綢之主人李瑞洽表示堆高機係郭朝賢委由不詳姓名之成年人駕駛前來，
    後員警於同日二十時四十分許，通知郭朝賢到案說明，郭朝賢即出示該紙讓渡證
    書予承辦員警查看，並表示右述堆高機係向劉錫龍所購得，惟為劉錫龍所否認（
    是否涉犯竊盜罪，現經臺灣彰化地方法院檢察署檢察官偵查中），臺灣彰化地方
    法院檢察署檢察官為查明真相，將前述指印三枚送請內政部警政署刑事警察局鑑
    定，經該局鑑定結果確認前開指印三枚，皆與甲○○左拇指指紋相符，始偵知上
    情。
二、案經臺灣彰化地方法院檢察署檢察官自動檢舉後偵查起訴。
    理  由
一、被告甲○○於準備程序中，就右揭犯罪事實為有罪之陳述，且所犯係死刑、無期
    徒刑、最輕本刑為三年以上有期徒刑以外之罪，經本院合議庭依刑事訴訟法第二
    百七十三條之一第一項之規定，裁定由法官一人獨任進行簡式審判程序，先此敘
    明。
二、右揭犯罪事實，業據被告於偵訊及本院審理時坦承不諱，並經證人郭朝賢、劉錫
    龍於偵訊中證述甚明，復有遭偽造之讓渡證書乙紙在卷可稽。再讓渡證書上「郭
    建龍」及「洪一鴻」簽名之筆跡，以肉眼觀之即可看出非同一人所為，既該讓渡
    證書係「阿賢」交付被告按捺指印，則「阿賢」至少偽造「郭建龍」、「洪一鴻
    」其一之簽名，餘所剩之簽名則係另乙名姓名年籍不詳之成年人所偽造，亦殆無
    疑。又讓渡證書上之指印三枚，經輸入指紋電腦比對，再由人工確認結果發現，
    皆與被告指紋卡之左拇指指紋相符一節，復據內政部警政署刑事警察局鑑驗屬實
    ，此有該局九十三年三月二十六日刑紋字第○九三○○六三六四一號鑑驗書乙紙
    附卷可按。而被告明知上述讓渡證書上「郭建龍」及「洪一鴻」之簽名係遭偽造
    ，復在上述簽名項下，按捺自己之指印，資以完成前述私文書之製作，藉以表示
    上述簽名及指印係「郭建龍」及「洪一鴻」本人所為，足以生損害於「郭建龍」
    及「洪一鴻」本人，亦屬無疑。綜上，本件事證明確，被告犯行，洵堪認定，應
    依法論科。
三、核被告所為，係犯刑法第二百十六條之行使第二百十條之偽造私文書罪。其與真
    實姓名不詳綽號「阿賢」之成年男子及另乙名姓名年籍不詳之成年人，就上開犯
    行間，有犯意之聯絡，及行為之分擔，皆為共同正犯。再其偽造署押、指印之行
    為，為偽造私文書之部分行為，其偽造私文書之低度行為，為行使偽造私文書之
    高度行為所吸收，皆不另論罪。另其偽造私文書之一行為，同時侵害被害人「郭
    建龍」、「洪一鴻」之法益，觸犯數種相同之罪名，為同種想像競合犯，應依刑
    法第五十五條之規定，從一罪論處。至公訴人雖未敘及被告亦有行使偽造私文書
    之犯行，惟按共同正犯間，非僅就其自己實施之行為負其責任，並在犯意聯絡之
    範圍內，對於他共同正犯所實施之行為，亦應共同負責，最高法院三十二年度上
    字第一九○五號判例意旨可資參照。本件被告在載有如事實欄所示字樣之前開讓
    渡證書偽造之「郭建龍」、「洪一鴻」簽名項下，按捺自己指印時，當知「阿賢
    」係要使人誤認其係讓渡證書內所指堆高機之買受人，且「阿賢」偽造前開讓渡
    證書之目的在於日後再將該堆高機轉售予他人，並使人誤認其係有權處分，則「
    阿賢」日後在讓渡證書買主項下填載郭朝賢之姓名後，將該偽造之讓渡證書交予
    郭朝賢而行使之犯行，顯為被告所能預知，是以，依上開判例意旨說明，就「阿
    賢」行使偽造讓渡證書之犯行，被告顯有犯意之聯絡，自應論以共同正犯。且此
    部分為犯罪事實之擴張，自無變更起訴法條之必要（最高法院九十二年度台上字
    第一八四一號判決意旨參照），附此敘明。爰審酌被告犯後坦承犯行，態度良好
    ，於本案犯行前未曾經法院論罪科刑，此有臺灣高等法院被告全國前案紀錄表乙
    份在卷可憑，素行尚可，惟偽造讓渡證書侵害「郭建龍」、「洪一鴻」之法益，
    所生危害非微，兼衡被告之品行、犯罪之動機、目的、手段及被告請求科刑之範
    圍為有期徒刑三月等一切情狀，量處如主文所示之刑，並諭知易科罰金之折算標
    準，以示懲儆。至讓渡證書上偽造之「郭建龍」署押四枚（內含簽名二枚、指印
    二枚）、「洪一鴻」署押二枚（內含簽名及指印各乙枚），皆係屬偽造之署押，
    不問屬於犯人與否，併依刑法第二百十九條之規定宣告沒收之。另讓渡證書乙紙
    ，業經「阿賢」持交訴外人郭朝賢，已離被告及共犯「阿賢」持有，既非被告或
    共犯「阿賢」所有之物，本院爰不併予宣告沒收，公訴人請求併予宣告沒收，容
    有未洽，附此敘明。
據上論斷，應依刑事訴訟法第二百七十三條之一第一項、第二百九十九條第一項前段
，刑法第二十八條、第二百十六條、第二百十條、第五十五條、第二百十九條、第四
十一條第一項前段，罰金罰鍰提高標準條例第二條，判決如主文。
本案經檢察官吳怡盈到庭執行職務。
中      華      民      國      九十三      年    六    月    三十      日
                                臺灣彰化地方法院刑事第三庭
                                    法      官  游  秀  雯
右正本證明與原本無異。
如不服本判決，應於判決送達後十日內，向本院提出上訴狀（須附繕本）。
                                    法院書記官  陳  文  俊
中      華      民      國      九十三      年     七     月            日
附錄本案論罪科刑法條全文
刑法第二百十六條
行使第二百十條至第二百十五條之文書者，依偽造、變造文書或登載不實事項或使登
載不實事項之規定處斷。
刑法第二百十條
偽造、變造私文書，足以生損害於公眾或他人者，處五年以下有期徒刑。
